臺灣桃園地方法院交通事件裁定　　　　 94年度交聲字第417號
原處分機關　臺北市交通事件裁決所
異　議　人
即受處分人　甲○○
上列受處分人因違反道路交通管理處罰條例案件，對於臺北市交
通事件裁決所中華民國94年8 月16日所為之處分（原處分案號：
北市裁二字第裁22-ABW070573號），聲明異議，本院裁定如下：
    主  文
異議駁回。
    理  由
一、原處分機關處分意旨略以：本件異議人即受處分人甲○○於
    民國94年7 月23日凌晨零時43分許，飲酒後駕駛其所有之車
    牌號碼L5-2945 號自用小客車，行經臺北市○○○路與環河
    南路口時，為在該處執行交通稽查及取締酒醉駕車勤務之臺
    北市政府警察局交通警察大隊（以下簡稱原舉發單位）員警
    予以攔檢，並經員警盤查異議人後，認異議人身上有酒味而
    依法要求受處分人接受酒精濃度測試之檢定，經員警實施酒
    精測試檢定後，其吐氣所含酒精濃度為每公升0.32毫克（超
    過每公升0.25毫克以上未滿0.4 毫克），員警遂以異議人有
    違反道路交通管理處罰條例第35條第1 項第1 款「汽車駕駛
    人，駕駛汽車經測試檢定有酒精濃度超過規定標準之情形」
    之行為而掣單舉發，經將舉發通知單交異議人簽收後，異議
    人於舉發通知單上所載應到案日期（94年8 月7 日）前之94
    年7 月25日提出申訴，經原處分機關函請舉發單位即臺北市
    政府警察局交通警察大隊調查結果，仍認受處分人有前開違
    規行為，原處分機關乃依道路交通管理處罰條例第35條第1
    項第1 款、處理細則第44條第1 項暨基準表之規定，於94年
    8 月16日以北市裁二字第裁22-ABW070573裁決書裁處受處分
    人罰鍰新臺幣（下同）19,000元，並吊扣其駕駛執照12月。
二、異議意旨略以：本件員警實施酒測之過程過於草率，僅憑1
    台儀器即認伊有無酒醉，卻未觀察伊當時之精神狀態是否清
    醒，且不能重新測量，伊認為實施酒測之員警為求績效，逕
    自開單處罰，且處罰金額過高，相當於一般家庭一個月之生
    活費，伊為舒壓且要開車載送他人返家，故所飲酒類不多，
    卻受重罰，為此爰依法聲明異議。
三、按汽車駕駛人有飲用酒類或其他類似物後其吐氣所含酒精濃
    度超過每公升0.25毫克或血液中酒精濃度超過百分之0.05以
    上之情形者，不得駕車，道路交通安全規則第114 條第2 款
    定有明文。又汽車駕駛人，駕駛汽車經測試檢定有酒精濃度
    超過規定標準之情形者，處15,000元以上60,000元以下罰鍰
    ，並當場移置保管其車輛及吊扣其駕駛執照1 年，道路交通
    管理處罰條例第35條第1 項第1 款定有明文。再汽車駕駛人
    駕駛汽車如有經測試檢定有酒精濃度超過規定標準之違規行
    為，依違反道路交通管理事件統一裁罰基準及處理細則（下
    稱處理細則）第44條第1 項及違反道路交通管理事件統一裁
    罰基準表（下稱基準表）之規定，尚需依行為人所駕駛車
    輛之種類、經測試檢定出之酒精濃度、有無在應到案日
    期前到案及駕駛人是否未領有駕照或其駕照已經吊註銷者
    ，其於一年內有二次以上本款行為等四項因素，為之決定應
    對行為人所處罰鍰之數額，是行為人如係駕駛小型車，經測
    試檢定其吐氣所含酒精濃度超過每公升0.25毫克以上未滿0.
    4 毫克或血液中酒精濃度超過百分之0.05以上未滿0.08，嗣
    經警舉發，而在舉發通知單上所載之應到案日期前到案聽候
    裁決或繳納罰鍰，經主管機關調查後仍認定其有上開違規行
    為者，依處理細則第44條第1 項及基準表之規定，應對汽車
    駕駛人處以罰鍰19,500元，並吊扣其駕駛執照1 年。
四、經查：
    (一)訊據異議人固坦承伊於94年7 月23日凌晨零時43分許，飲
      用酒類後，駕駛其所有之車牌號碼L5-2945 號自用小客車
      ，行經臺北市○○○路與環河南路口時，為警查獲酒醉駕
      車，經施以酒精測試後，其吐氣所含酒精濃度為每公升0.
      32毫克等情，惟辯稱伊僅飲用少量酒類，且當時仍很清醒
      ，並無酒醉情事云云，然異議人為警取締時之吐氣酒精測
      定值，既已達每公升0.32毫克，且其測得數值乃係以科學
      儀器檢驗之結果，較之異議人所稱飲酒之量非多及時間已
      久，自屬客觀而足以憑信。而人體對酒精之反應常因人而
      異，異議人飲酒量之多寡及至為酒測時之時間長短，非法
      之所問，禁止酒後開車規定之意，乃係在禁止酒後達一定
      程度者駕車上路，以確保其他交通參與者之安全，異議人
      之酒測結果既已達限制之標準，自不得駕車上路，其此部
      分之違規事實甚明。
    (二)異議人酒後駕駛汽車之違規事實既已明確，則原舉發單位
      依據首揭法律規定掣單舉發，即屬有據而為合法，此與員
      警是否追求績效無涉。再者，汽車駕駛人有飲用酒類或其
      他類似物後其吐氣所含酒精濃度超過每公升0.25毫克或血
      液中酒精濃度超過百分之0.05以上之情形者，不得駕車之
      規定，係擬制汽車駕駛人飲酒後駕駛汽車，其所為將製造
      一個社會所不容許之危險，基於國家維護公益之立場，始
      為此保障人民權益之立法。再依據交通部運輸研究所79年
      8 月對駕駛人行為之研究（酒醉駕車對駕駛行為之分析研
      究）指出，吐氣每公升酒精含量0.25毫克等於血液中酒精
      濃度（Blood AlcoholConcentration，簡稱ＢＡＣ）百分
      之0.05（亦即每100 毫升血液中含50毫克酒精），而ＢＡ
      Ｃ到達百分之0.03至百分之0.05時，對駕駛能力之影響為
      ：多數駕駛人心境逐漸變幻不定、視覺與反應靈敏性減弱
      、對速度及距離的判斷力差。對心理行為之影響為：觀察
      力逐漸欠缺、心情漸趨輕鬆、自信心增加、多話、精神狀
      態處於陶醉感；ＢＡＣ到達百分之0.05至百分之0.08時，
      對駕駛能力之影響為：反應遲鈍：駕駛能力受損、遲而不
      決或決而不行。對心理行為之影響為：情緒鬆散、感情與
      行為趨向誇張、肌肉不協調、精神處於興奮狀態，本件異
      議人之酒精測定值已達呼氣每公升0.32毫克，換算ＢＡＣ
      值為百分之0.064 ，異議人以此酒精濃度駕駛汽車，雖異
      議人稱當時精神仍很清醒云云，惟參照前開說明，異議人
      之駕駛能力已受損，其此部分之辯解亦無為採。
    (三)異議人又認原處分機關處罰之金額過高云云，惟揆諸前揭
      法律規定，汽車駕駛人，駕駛汽車經測試檢定有酒精濃度
      超過規定標準之情形者，處15,000元以上60,000元以下罰
      鍰，原處分機關審酌異議人所駕駛車輛之種類、經測試檢
      定出之酒精濃度、有無在應到案日期前到案及駕駛人是否
      未領有駕照或其駕照已經吊註銷者，其於一年內有二次以
      上本款行為等各項因素，裁處異議人19,000，核屬適當，
      異議人認原處分機關處罰金額過高云云，亦屬無理。
    (四)又異議人辯稱：伊要求警員重測，未獲採納，有欠公平云
      云。然查，異議人經測試酒精濃度結果確已超過標準值之
      事實已堪認定，殊無因此即得要求重行檢測，否則無異加
      重執法人員之負擔，況且於法亦屬無據。
    (五)末異議人認現代人痛苦指數太高，偶而舒壓始飲用酒類，
      因仍要載送他人返家，故飲用酒類不多，且處罰金額相當
      於一個家庭之生活費，要求員警在開立罰單時能多為他人
      著想。惟任何人飲用酒類後，其生理反應已不如未飲用酒
      類前之狀況，且飲用酒類之多寡，對駕駛能力有程度不一
      之影響，業如前述，為求舒解生活產生之壓力，而飲用些
      許酒類，固無不可，然飲酒後駕車非但對駕駛人、共乘汽
      車之人、甚至道路上之其他用路人而言，皆屬危險行為，
      異議人僅因酒後駕車所受之處罰，將影響其一家生活費而
      要求員警為異議人此等酒後駕車之人著想，卻不反求諸己
      ，倘因己身酒後駕車行為致生交通事故，將有可能使一個
      以上之家庭破碎，而在酒後駕車前，為自己、同車乘客、
      己身家人、道路用路人設想？目前酒後駕車肇事致人死傷
      者，於社會上時有所聞，首揭對於酒後駕駛汽車之違規行
      為科處罰鍰等罰則，其目的並非為國家增加罰鍰收入，主
      要在於敦促汽車駕駛人注意，切勿為酒後駕駛車輛之危險
      行為。然本院見異議人上開所陳，除文過飾非，為己違規
      行為尋求合理化之藉口外，均不見任何自省及對人關懷之
      情操，本院期異議人經此教訓，以導正其酒後駕車之觀念
      。
據上論斷，應依道路交通管理處罰條例第87條第2 項、道路交通
案件處理辦法第19條，裁定如主文。
中　　華　　民　　國　　94　　年　　11　　月　　30　　日
　　　　　　　　　交通法庭  法　官　陳心婷
以上正本證明與原本無異
如不服本裁定應於送達後5日內向本院提出抗告狀
  　　　　　　　　　　　　　書記官　陳青瑜
中　　華　　民　　國　　94　　年　　12　　月　　20　　日
